臺灣臺南地方法院民事判決　　九十二年度簡上字第一九○號
　　上　訴　人　　甲○○
　　兼訴訟代理人　乙○○○
　　被 上訴 人　　丙○○
右當事人間請求確認本票債權不存在事件，上訴人對於中華民國九十二年九月二日本
院臺南簡易庭九十二年度南簡字第二一一號第一審判決提起上訴，本院於九十三年二
月十七日言詞辯論終結，判決如左：
    主      文
上訴駁回。
第二審訴訟費用由上訴人負擔。
    事      實
甲、上訴人方面：
一、聲明：(一)原判決廢棄。(二)確認被上訴人持有上訴人乙○○○、甲○○於民國八十
    九年一月二十一日共同簽發，票號為五五五六六八、五五五六六九號，票面
    金額新臺幣（下同）一十七萬元、二十萬元之本票二紙，及上訴人乙○○○
    於八十八年十一月二十日簽發，票號為五五五六七○號，票面金額二十萬元之本
    票一紙，票據權利不存在。
二、陳述：除與原判決記載相同者，茲引用之外，補稱：
    (一)查本件被上訴人丙○○持有上訴人簽發本票，票面金額二十萬元二張，票面金
      額一十七萬元之本票一張，上訴人甲○○並無簽名或捺指印之表明。又執票人
      對背書追訴權四個月不行使，因時效而消滅，為票據法明文規定。被上訴人對
      本票裁定之追索權已因時效經過消滅。
    (二)次查本案本票行使權利追索權時間，票據法明文規定三年期間內行使，而被上
      訴人在九十二年八月間始得向法院申請裁定本票強制執行，因本票追索權時效
      消滅（本票三張兌現日期為九十二年二月二十八日全部到期），被上訴人上述
      本票行使權利已逾期消滅，為此上訴人依據票據法第二十二條規定，被上訴人
      不得請求票據上之權利等語。
乙、被上訴人方面：
一、聲明：駁回上訴。
二、陳述：除與原判決記載相同者，茲引用之外，補稱：
    (一)上訴人甲○○確實在原判決附表所示編號二、三所示本票上簽名並捺指印，但
      伊在原審時僅承認附表編號二所示之一張。
    (二)本票權利並未因時效而消滅，我是在九十二年一月間聲請本票裁定，而原判決
      附表所示三張本票的到期日都是在八十九年二月。
    (三)上訴人乙○○○因積欠五十餘萬元，曾經交付一紙發票人為上訴人甲○○、面
      額為三十餘萬元之支票，但到期後經提示遭退票，上訴人乙○○○另行簽發本
      票換回該支票時，我才要求支票票主即上訴人甲○○在本票上簽名。當時只要
      求伊簽名而已，並未要求要簽在哪個地方等語。
三、證據：除援用第一審所提證據外，補提臺灣高等法院臺南分院九十二年度抗字第
    五一○號裁定、本院九十二年度票字第二六七號裁定確定證明書各一份為證。
丙、本院依職權調閱本院九十二年度票字第二六七號本票裁定強制執行案卷。
    理      由
一、本件上訴人起訴主張上訴人乙○○○因積欠被上訴人債務五十七萬元，簽發如原
    判決附表所示之本票三紙（以下簡稱為系爭本票）交被上訴人收執，屆期被上訴
    人同意分期清償，嗣後上訴人乙○○○陸續清償十二萬元，詎被上訴人隱瞞上開
    部分清償之實情，持系爭本票向本院聲請本票裁定強制執行，經本院以九十二年
    度票字第二六七號裁定准予強制執行在案，惟上訴人乙○○○確實已清償十二萬
    元。另系爭如原判決附表編號三之本票上「甲○○」之署押，非上訴人甲○○親
    簽，上訴人甲○○予以否認，爰依法提起本件訴訟，並聲明確認被上訴人所持有
    經本院九十二年度票字第二六七號裁定准予強制執行之系爭本票及其利息債權均
    不存在等語。（原審判決確認被上訴人所持有如原判決附表編號三所示本票之本
    息債權，於超過十四萬元部份對上訴人乙○○○不存在，並對上訴人甲○○全部
    不存在部份，未經被上訴人聲明不服，不在本件審理範圍）。被上訴人則以系爭
    本票確實係上訴人乙○○○、甲○○分別簽發交其收執，而上訴人乙○○○僅經
    由其妻王朝鶯償還三萬元，餘款均尚未清償，上訴人乙○○○主張已清償達十二
    萬元，被上訴人予以否認；且如原判決附表編號三之本票上「甲○○」之署押，
    係伊親眼見上訴人甲○○簽名，自屬真正，上訴人等之請求均無理由等語置辯。
二、本件上訴人乙○○○主張因積欠上訴人債務五十七萬元，而簽發如原判決附表所
    示之系爭本票交其收執，嗣被上訴人持該本票向本院聲請本票裁定強制執行等情
    ，乃為被上訴人所不爭執，並經原審依職權調取九十二年度票字第二六七號卷宗
    核閱無訛，堪信為真實。
三、按票據上之權利，對本票發票人，自到期日起算，三年間不行使，因時效而消滅
    。又本票之執票人，對前手之追索權，自作成拒絕證書日起算，一年間不行使，
    因時效而消滅。票據法第二十二條第一項前段、第二項前段分別定有明文。上訴
    人主張被上訴人之票據權利已經因時效而消滅，乃以被上訴人於九十二年八月始
    向本院聲請為強制執行，已經分別逾越對發票人之三年、及對背書人之四個月時
    效期間作為所憑之論據。
  (一)按消滅時效因起訴而中斷，又聲請強制執行與起訴有同一效力，民法第一百二十
    九條明文可參。本件被上訴人於原判決附表所示三紙本票遭退票後，乃於九十二
    年一月十三日向本院聲請為強制執行，此有原審依職權調閱之九十二年度票字第
    二六七號案卷內收狀戳章可憑，而原判決附表所示三紙本票之到期日則分別為八
    十九年二月二十八日、二十日、十日，故被上訴人聲請為強制執行時，仍未逾三
    年時效期間，上訴人主張被上訴人之票據權利已因時效而消滅，自不足採。
  (二)依前揭票據法第二十二條第二項所定，時效期間僅四個月之追索權，乃為支票執
    票人對前手所行使者，而本件系爭票據均為本票，縱有追索權問題，亦應依上述
    規定適用一年時效，上訴人甲○○以伊係背書人，所應負被追索責任已因四個月
    時效屆至而消滅之主張，顯有誤會。其次，上訴人甲○○於原審言詞辯論時，已
    經明白自陳系爭五五五六六九號（即原判決附表編號二）本票為伊所簽發（九十
    二年三月二十一日言詞辯論筆錄，原審卷第二十四頁），伊雖主張係基於背書人
    之意思而為簽署，然在票據上簽名者，依票上所載文義負責，票據法第五條第一
    項載有明文，上訴人甲○○既在該本票正面之發票人位置簽名，且對被上訴人所
    辯伊係自行簽署在發票人位置，並非基於指示而為等情，亦未加以爭執，更遑論
    有何舉證說明簽署時有何錯誤或意思表示不自由之情形，則上訴人甲○○就原判
    決附表編號二所示本票應負發票人責任，乃無疑義，伊主張應適用背書人之短期
    時效，亦無可採。
四、綜上所述，本件上訴人二人主張被上訴人之票據權利已因逾越時效而消滅等情，
    俱不足採。從而，上訴人請求確認被上訴人對上訴人乙○○○、甲○○如原判決
    附表編號一、二所示本票，及對上訴人乙○○○如原判決附表編號三所示本票在
    金額十四萬元以內部份，票據權利不存在，均為無理由，不應准許。原審就此部
    份為上訴人敗訴之判決，並無不合。上訴意旨指摘原判決不當，求予廢棄改判，
    為無理由，應予駁回。
五、據上論結，本件上訴為無理由，依民事訴訟法第四百三十六條之一第三項、第四
    百四十九條第一項、第七十八條、第八十五條第一項前段，判決如主文。
中　　　華　　　民　　　國　　九十三　　年　　　三　　　月　　　二　　　日
                                    臺灣臺南地方法院民事第一庭
~B審判長法官　李文賢
~B　　　法官　何清池
~B　　　法官　吳坤芳
右正本證明與原本無異
本判決不得上訴
中　　　華　　　民　　　國　　九十三　　年　　　三　　　月　　　二　　　日
~B法院書記官　陳信良
